臺灣臺中地方法院民事判決　　　　　　　 100年度婚字第71號
原　　　告　藍秀英
訴訟代理人　黃秀蘭律師
　　　　　　陳昱瑄律師
被　　　告　劉文海
訴訟代理人　劉文靜
當事人間離婚事件，本院於100年2月25日言詞辯論終結，判決如
下：
    主      文
准原告與被告離婚。
訴訟費用由被告負擔。
    事實及理由
一、按離婚，專屬夫妻之住所地或夫、妻死亡時住所地之法院管
    轄；但訴之原因事實發生於夫或妻之居所地者，得由各該居
    所地法院管轄，民事訴訟法第568條第1項亦定有明文。查本
    件原告起訴係以有重大事由難以維持婚姻之原因事實，請求
    離婚，而該訴之原因事實發生於妻即原告之住所地即台中市
    ，有民事起訴狀、戶籍謄本在卷可證，則依前開規定，本院
    自有專屬管轄權，被告請求移轉高雄地方法院管轄，自屬無
    據，附此敘明。
二、原告主張：兩造於民國72年10月18日結婚，77年9月2日育有
    子女劉昆明1人。結婚之初，感情初尚融洽，然被告於80 年
    間至高雄工作後，即甚少返回兩造住所，每月僅給予原告新
    臺幣（下同）5,000元之生活費用，原告及子女不足生活費
    用，皆係仰賴原告娘家之資助及原告打零工之所得勉力維持
    ，又被告僅偶爾至臺中出差時，會返回兩造住所住一晚。自
    94年11月起，被告即未再返家，兩造之感情更漸行漸遠，而
    無話可講。於劉昆明上大學後，被告每月給付劉昆明6,000
    元之生活費，即未再給予原告任何生活費用。原告於94年間
    收到課徵契稅之通知，始知被告業於高雄購屋居住；於96年
    10 間接獲高雄地方法院96年票字第7583號民事裁定，始知
    被告與他人有債務糾紛，原告對被告之財務狀況全然無知。
    兩造分居迄今已近20年，夫妻形同陌路，爰依民法第1052條
    第2項之規定，訴請離婚，並聲明如主文所示。
三、被告則以：被告於79年赴高雄工作，每月仍電匯10,000元生
    活費給原告，並負擔全家健保費用。而原告與被告母親不合
    ，被告母親遂於80年左右被迫遷出原告住宅，改在外租屋而
    居，被告因需另匯10,000元生活費給被告母親，而負擔加重
    。至94年底，被告在高雄購屋，因房貸關係，故給原告生活
    費減為5,000元。95年底因劉昆明上大學，故改電匯6,000元
    給劉昆明，供劉昆明在校生活費。又原告婚後每年有租賃所
    得10餘萬元，且有20餘萬元定存利息所得，加上被告給予之
    生活費，應足母子兩人開支。此外，被告在高雄購屋後，原
    告藉口不願赴高雄履行同居，原告主張被告離家20年，並非
    事實置辯，並聲明：原告之訴駁回。
四、本件原告主張兩造為夫妻婚姻關係存續中，業據原告提出戶
    籍謄本為證，而原告主張多年未與被告共同生活，原告獨自
    照顧子女等情，依兩造子女劉昆明到庭證述：「懂事以來就
    住臺中，我現在唸研究所在中壢，從國小時父親就不常回來
    ，大約都三、四個月才回來一次，直到我國、高中之後，被
    告又更少回來，過年過節也沒有回來，我都是和媽媽到外婆
    家過年，我大學因為在中壢唸書，較少回家，是母親表示父
    親就沒有再回來」、「家裡生活費用都是母親在打理，都是
    母親給我生活費，高中及高中以前的生活費用都是媽媽在支
    付，都是舅舅來支援我們，大學以後在阿姨、舅舅的建議下
    ，我才向爸爸請生活費。爸爸才每月給我生活費六千元。但
    學費仍然是媽媽在繳交，媽媽沒有在工作，是將外婆給的房
    子其中一層出租，收取租金。爸爸回來家裡時，跟媽媽相處
    冷淡，很少互動。平常爸爸很少與媽及我聯絡，除非有繳稅
    或要辦的事情，才會打電話來，上大學後，爸爸才會用手機
    與我通電話」、「小時候有希望與父親到高雄，家人可以聚
    在一起，但父親沒有表示要帶我過去高雄」等語（詳本院10
    0年2月25日言詞辯論筆錄），核與原告主張相符。徵之婚姻
    生活有其私密性，非一般人得以窺見兩造之生活點滴，且兩
    造所生之子女劉昆明，與兩造均屬至親，當無故為不利一造
    之證言，又劉昆明與原告共同生活，故對於兩造之婚姻狀況
    自知之甚稔，所陳之詞應值採信，原告之主張，堪信為真實
    。
五、按婚姻係以夫妻之共同生活為目的，夫妻間應以誠摯相愛、
    互信為基礎，互相協力保持其共同生活之圓滿及幸福，若夫
    妻間實已難以共同相處，亦實無強行共組家庭致互相憎恨之
    必要。故民法第1052條第2項規定：「有前項以外之重大事
    由，難以維持婚姻者，夫妻之一方得請求離婚。」，揆其目
    的係在使夫妻請求裁判離婚之事由較富彈性，惟是否有難以
    維持婚姻之重大事由，判斷標準為婚姻是否已生破綻而無回
    復之希望，此不可由原告已喪失維持婚姻意欲之主觀面加以
    認定，而應依客觀的標準，即難以維持婚姻之事實，是否已
    達於倘處於同一境況，任何人均將喪失維持婚姻希望之程度
    以決之，倘客觀上確實難以維持婚姻生活者，自得請求裁判
    離婚。再民法第1052條第2項但書規定，難以維持婚姻之重
    大事由應由夫妻之一方負責者，僅他方得請求離婚，係為公
    允而設，故難以維持婚姻之重大事由，夫妻雙方均應負責時
    ，應比較衡量雙方之有責程度，僅責任較輕之一方，得向責
    任較重之他方請求離婚，如雙方有責程度相同時，則雙方均
    得請求離婚，始符公平（最高法院87年度臺上字第1304 號
    、90年度臺上字第1639號判決意旨參照）。經審酌被告自80
    年間至高雄工作後，即甚少返回兩造住所，每月僅給予原告
    少許之生活費用，並自94年11月起即未再返回台中與原告共
    同生活，兩造長久分居等情，徵之婚姻乃一男一女之兩性結
    合，以組織家庭，並『永久共同生活』為目的，惟被告未與
    原告共同生活迄今6年，兩造無法共同經營婚姻生活，顯與
    夫妻關係成立之本質有違，而夫妻之所以謂為夫妻，無非在
    於藉由婚姻關係，相互扶持，甘苦與共，信諒為基，情愛相
    隨，苟夫妻間因堅持己見，長期分居兩地，各謀生計，久未
    共同生活，致感情疏離，互不聞問，實已無法達成實質夫妻
    生活之婚姻目的，應屬對於家庭生活之美滿幸福已有妨礙，
    兩造間之婚姻已生破綻而無回復之希望，任何人處於原告同
    一情況下，均不願繼續維持婚姻生活，堪認本件兩造間確有
    難以維持婚姻之重大事由存在。而就前開離婚事由觀之，比
    較兩造雙方之可責程度，乃肇因兩造長期分居，無法同住，
    被告除未積極尋求解決，反於94年自行在高雄購屋定居，並
    自此未再返回台中與原告及子女共同生活，實與婚姻係以共
    同生活之目的相違，且依一般人之生活經驗，顯然難期修復
    ，雙方共同生活的婚姻目的已經不能達成，顯有難以繼續維
    持婚姻之客觀事實，應堪認定係屬民法第1052條第2項前段
    所稱難以維持婚姻之重大事由，且兩造前開離婚事由之有責
    程度，應係被告責任較重，則原告自得請求離婚。故本件兩
    造間確有難以維持婚姻之重大事由存在，而無法繼續彼此之
    共同婚姻生活無疑；從而，原告依民法第1052條第2項之規
    定，請求判決離婚，應屬有據，自應准許。
六、訴訟費用負擔之依據：民事訴訟法第78條。
中    華    民    國  100    年    3    月    18   日
                  民事第五庭    法  官  涂秀玲
正本係照原本作成。
如對本判決上訴，須於判決送達後20日之不變期間內，向本院提
出上訴狀。如委任律師提起上訴者，應一併繳納上訴審裁判費。
中    華    民    國  100    年    3    月    18    日
                                書記官  薛淑玲